臺灣基隆地方法院基隆簡易庭民事判決
原　　　告　乙○○
被　　　告　甲○○○
訴訟代理人　黃丁風律師
　　　　　　黃敬唐律師
當事人間請求確認本票債權不存在事件，本院於民國94年8月25
日言詞辯論終結，判決如下：
    主  文
原告之訴駁回。
訴訟費用新臺幣壹仟陸佰陸拾元由原告負擔。
    事實及理由要領
一、原告起訴主張其於民國88年6 間，與訴外人億旺建設股份有
    限公司（下稱億旺公司）、及被告甲○○○分別簽訂房屋買
    賣契約及土地買賣契約，各以新臺幣（下同）1,010,000元
    、1,090,000元買受門牌號碼：基隆市安樂區○○○路154-1
    號6樓之房屋及其坐落基地，依上開土地買賣契約書第13條
    第1項約定：「本契約之附件均視為本契約之一部分。甲方
    （即原告）與億旺建設股份有限公司所簽訂之『房屋買賣契
    約書』應與本約併同履行．．．」；又前揭房屋買賣契約書
    第17條第1項亦有相同之約定：「甲方與甲○○○所簽訂之
    『土地買賣契約書』應與本約併同履行．．．」，即知億旺
    公司、被告甲○○○對原告均負有連帶履行之責，原告當可
    以億旺公司未依約履行之事由，視為被告甲○○○亦未依約
    履行。原告自購屋時起均按時繳交價款，前於91年4月間經
    億旺公司告知，原告至91年8月價款繳清日尚有150,446元之
    餘額，而要求原告就此價款餘額簽發本票乙紙（下稱系爭本
    票），原告不疑，逕自簽發系爭本票交由億旺公司收執。惟
    億旺公司於交屋時，除無億旺公司廣告海報所保證之品質及
    設施外，更有諸多公共設施設置瑕疵情形存在，使原告之居
    住環境品質大大受損，致減低原告房地在經濟交易上之價值
    ，至少每坪滑落0.98萬，24坪共計24.3萬，原告當可依民法
    第359條之規定請求億旺公司應負瑕疵擔保責任主張減少價
    金，退而言，縱如被告所稱，原告之物之瑕疵擔保請求權業
    已因除斥期間屆滿而消滅（非自認），原告仍得請求被告負
    不完全給付之損害賠償之責，並就此損害賠償金額與系爭本
    票之票面金額主張抵銷，從而原告尚未清償之150,446元尾
    款原告即無清償之義務，則系爭本票之債權即已不存在。而
    被告甲○○○為億旺公司法定代理人陳素珍之母親，亦參與
    本件房、地建設，難謂其不知本件房、地興建狀況，則被告
    甲○○○明知原告與其前手億旺公司間存有票據抗辯事由，
    卻仍收受系爭本票，其惡意之行為顯而易見，原告自可以此
    抗辯事由對抗被告甲○○○；退而言，縱使被告甲○○○不
    知原告與億旺公司間存有抗辯事由而收受系爭本票，然被告
    顯以無對價或不相當之對價取得系爭本票，自應繼受其前手
    （即億旺公司）權利之瑕疵，而前手無權利，被告當無法取
    得權利，而主張請求原告負票據責任。故聲明：確認被告持
    有原告於91年4月23日所簽發，票據號碼CH0000000，票面金
    額150,446元，到期日92年8月1日之本票債權不存在。
二、被告則以：原告購買被告所有上開土地，依「土地買賣契約
    書」第3條所示之「土地款付款表」約定，原告除應給付訂
    金10,000元、簽約金20,000元及銀行貸款680,000元外，另
    應給付被告「3年分期款」380,000元。關於上開「3年分期
    款」380,000元之給付，原告與被告協議，以向被告借款方
    式辦理結清前開土地價款。88年8月22日，原告簽立「借
    據」1紙，雙方約明：「立據人乙○○(即原告)本人因購買
    房屋自備款不足，故向甲○○○ (即被告)借款新台幣參拾
    捌萬元整，分參年攤還．．．」。原告簽妥上述借據後即交
    予被告收執為憑。為擔保前開借款，兩造復約定原告應提供
    系爭房屋產權交予被告辦理抵押權設定，另簽發票號TH
    0000000、發票日88年9月1日、未載到期日、票面金額
    380,000元之本票乙紙交予被告收執。詎料原告僅繳至90年6
    月1日止之本息，延宕至91年4月23日，兩造再次協商，原告
    表示：因暫時經濟困難，希望能就遲延未繳部分及未到期部
    分 (第23至36期)之本金及利息同意延期1年清償，被告慨然
    應允之，經雙方會算未繳交部分及未到期部分，合計尚積欠
    150,446元，原告即簽立系爭本票交予被告，並以此換回上
    開之本票。詎原告於前開換票後，依然拒絕繳交，雖經被告
    屢次催討，原告均置之不理，被告為此才持系爭本票向鈞院
    聲請准為本票強制執行之裁定。可見兩造間確實存有因借貸
    關係而簽發之150,446元本票債務存在，此與億旺公司是否
    應負瑕疵擔保責任何干？又被告所售予原告者係土地所有權
    之買賣而已，如今土地所有權既已依約移轉登記予原告所有
    ，就被告出售土地之立場而言，何瑕疵之有？原告竟以其與
    億旺公司間之抗辯事由 (被告仍否認之)，轉而辯稱被告執
    有系爭本票債權不存在，誠不知所憑為何？事實上，億旺公
    司確有依約施作公共設施，且均已將上述全部公共設施、消
    防設備等完成交接，更何況原告係於88年8月間辦妥交屋手
    續，迄至原告提起本件訴訟 (94年4月26日)止，期間顯已逾
    5年，依民法365條第1項之規定，原告所謂之減少價金請求
    權亦因除斥期間已屆滿而消滅，原告前開主張，當非有理等
    語，資為抗辯。
三、原告主張其於88年6間向被告與訴外人億旺公司分別簽訂土
    地及買賣契約，各以1,090,000元、1,010,000元買受門牌號
    碼：基隆市安樂區○○○路154-1號6樓之房屋及其坐落基地
    ，亦據其提出土地及房屋買賣契約書各1件為證，被告對此
    亦不爭執，應堪信為真實。惟原告主張因其尚有買賣價金
    150,446元未清償，故簽發系爭本票交由億旺公司收執，因
    億旺公司未履行所保證之品質及設施外，更有諸多公共設施
    設置瑕疵情形存在，故主張依物之瑕疵擔保責任減少價金
    243,000元，及主張依不完全給付之賠償請求與上開價金互
    為抵銷，系爭本票之債權即不存在；被告依上開土地買賣契
    約書第13條第1項約定，原告當可以億旺公司未依約履行之
    事由，視為被告甲○○○亦未依約履行，且被告為億旺公司
    法定代理人陳素珍之母親，亦參與本件房、地建設，難謂其
    不知本件房、地興建狀況，則被告甲○○○明知原告與其前
    手億旺公司間存有票據抗辯事由，卻仍收受系爭本票，其惡
    意之行為顯而易見，原告自可以此抗辯事由對抗被告甲○○
    ○；退而言，縱使被告甲○○○不知原告與億旺公司間存有
    抗辯事由而收受系爭本票，然被告顯以無對價或不相當之對
    價取得系爭本票，自應繼受其前手（即億旺公司）權利之瑕
    疵，而前手無權利，被告當無法取得權利等情。被告則以前
    詞置辯。是本件首應審酌者，係原告簽發系爭本票之對象，
    為億旺公司或被告，票據原因為買賣價金或消費借貸，如系
    爭本票之前後手為原告與被告時，原告得否以其與訴外人億
    旺公司間之抗辯事由對抗被告？茲分述如下：
    （一）經查原告購買系爭房地，因自備款不足，曾向被告借
          款380,000元，並提供系爭房屋辦理抵押權設定，另
          簽發票號TH0000000、發票日88年9月1日、未載到期
          日、票面金額380,000元之本票乙紙交予被告收執以
          為擔保，業據被告提出借據、本票、他項權利證明書
          各1件為證，原告對此亦不爭執，應堪信為真正，嗣
          後原告因尚有150,446元未清償，原告即簽立系爭本
          票交予被告，並以此換回前開本票，則系爭本票之簽
          發對象仍為被告，票據關係則係消費借貸契約。原告
          雖辯稱原告與被告間僅存有買賣關係，原告所簽立之
          借據，充其量僅係被告為確保其債權能獲得清償而令
          原告所簽立云云。惟查原告於本院94年5月19日言詞
          辯論期日，亦自承其購買系爭房地，因資金不足，其
          中7成向銀行貸款，2成向億旺公司借款（參見筆錄）
          ，其嗣後改稱買賣，無非卸責之詞，不足採信。
    （二）原告主張依上開土地買賣契約書第13條第1項約定：
          「本契約之附件均視為本契約之一部分。甲方（即原
          告）與億旺建設股份有限公司所簽訂之『房屋買賣契
          約書』應與本約併同履行．．．」；又前揭房屋買賣
          契約書第17條第1項亦有相同之約定：「甲方與陳翁
          錦雀所簽訂之『土地買賣契約書』應與本約併同履行
          ．．．」，即知億旺公司、被告甲○○○對原告均負
          有連帶履行之責，原告當可以億旺公司未依約履行之
          事由，視為被告甲○○○亦未依約履行等語，惟按數
          人負同一債務，明示對於債權人各負全部給付之責任
          者，為連帶債務。無前項之明示時，連帶債務之成立
          ，以法律有規定者為限，民法第272條定有明文。惟
          查前揭約定「甲方（即原告）與億旺建設股份有限公
          司所簽訂之『房屋買賣契約書』應與本約併同履行．
          若有各該契約因一方違約而導致他方解約時，視同解
          除全部解（應為「契」）約，各該契約無效時視同全
          部無效」，並未表明對於原告各負全部給付責任，其
          房屋與土地之產權各自分開，亦無不可分之情形，依
          照前揭法文，即無從遽認被告與億旺公司對原告係負
          連帶債務。故原告主張以億旺公司交付之房屋公共設
          施有瑕疵，及不完全給付之事由，請求減少價金，及
          以所受損害與系爭本票支票債務抵銷之，自屬無據。
四、綜上，原告簽發系爭本票供清償其對被告之150,446元借款
    而被告就前揭借款迄未獲償，是系爭本票債務仍屬存在。從
    而，原告訴請確認系爭本票債權不存在，並無理由，應予駁
    回。
五、本件因事證已臻明確，兩造其餘攻擊、防禦方法及所為之立
    證，經核與判決之結果不生影響，無庸逐一論述，併予敘明
    。
六、本件訴訟費用即第1審裁判費1,660元，由原告負擔。
中　　華　　民　　國　　94　　年　　9 　　月　　8 　　日
                  基隆簡易庭法  官  林李達
以上正本係照原本作成。
對於本件判決如有不服，應於收受送達後20日內向本院提出上訴
書狀，上訴於本院合議庭，並按他造當事人之人數附具繕本。
中　　華　　民　　國　　94　　年　　9 　　月　　12　　日
                            書記官  黃錫煒
